【裁判字號】    98,上訴,939
【裁判日期】    980916
【裁判案由】    毒品危害防制條例
【裁判全文】
臺灣高等法院臺南分院刑事判決         98年度上訴字第939號
上  訴  人
即  被  告  甲○○
上列上訴人因毒品危害防制條例案件，不服臺灣臺南地方法院98
年度訴字第968號中華民國98年7月31日第一審判決（起訴案號：
臺灣臺南地方法院檢察署98年度毒偵字第1238、1272號），提起
上訴，本院判決如下：
    主  文
上訴駁回。
    理  由
一、按刑事訴訟法第361條、第367條規定，不服地方法院之第一
    審判決而提起上訴者，應提出上訴書狀，並敘述具體理由，
    為上訴必備之程式；其所提出之書狀未敘述上訴理由，或僅
    曾以言詞陳述上訴理由者，均應於上訴期間屆滿後20日內補
    提理由書於第一審法院。第一審法院經形式審查，認逾期未
    補提上訴理由者，應定期間先命補正；逾期未補正者，為上
    訴不合法律上之程式，應以裁定駁回。倘已提出上訴理由，
    但所提非屬具體理由者，則由第二審法院以上訴不合法律上
    之程式，判決駁回。而所謂具體理由，必係依據卷內既有訴
    訟資料或提出新事證，指摘或表明第一審判決有何採證認事
    、用法或量刑等足以影響判決本旨之不當或違法，而構成應
    予撤銷之具體事由，始克當之（例如：依憑證據法則具體指
    出所採證據何以不具證據能力，或依憑卷證資料，明確指出
    所為證據證明力之判斷如何違背經驗、論理法則）；倘僅泛
    言原判決認定事實錯誤、違背法令、量刑失之過重或輕縱，
    而未依上揭意旨指出具體事由，或形式上雖已指出具體事由
    ，然該事由縱使屬實，亦不足以認為原判決有何不當或違法
    者（例如：對不具有調查必要性之證據，法院未依聲請調查
    亦未說明理由，或援用證據不當，但除去該證據仍應為同一
    事實之認定），俾與第二審上訴制度在請求第二審法院撤銷
    、變更第一審不當或違法之判決，以實現個案救濟之立法目
    的相契合，並節制濫行上訴（最高法院97年度台上字第892
    號判決參照）。
二、本件上訴人即被告甲○○不服原判決，於民國（下同）98年
    8月28日合法提起上訴，形式上雖提出上訴書狀敘述上訴理
    由，其理由略以：爰被告因二件毒品案，時間只差了8日，
    卻被判二罪，雖然被告明白現在之律法係一罪一罰，然而兩
    罪之時間相差甚近，何況被告也明白吸毒是不歸路，所以在
    97年11月，以自費方式決心將毒品戒掉，故從97年11月起每
    日風雨無阻，騎摩托車從大內鄉到臺南縣永康榮民醫院喝美
    沙冬，故懇請法院能看在被告決心戒掉毒品的心，再次給予
    被告一次機會，是否能將二案以集合犯論處，從寬發落云云
    。
三、經查：
  (一)原審以被告於準備程序中就被訴事實為有罪之陳述，經裁定
    由受命法官獨任進行簡式審判程序；且被告二次施用第一級
    毒品之自白，有臺南縣警察局麻豆分局採集犯罪嫌疑人尿液
    採驗作業管制紀錄清冊、臺南縣警察局玉井分局偵辦【毒品
    危害防制條例】案件尿液送驗對照表、長榮大學98年4月29
    日、98年5月12日確認報告各1份在卷足憑，並審酌被告係累
    犯，前因毒品案件，施以觀察勒戒等戒斷程序，猶未能戒除
    毒癮，復有施用毒品之情，可見其戒毒意志不堅，未能知錯
    改過，但念及施用毒品係戕害個人健康，並未侵害他人權益
    ，犯罪手段亦稱平和，及其犯後態度良好，業已坦承犯行等
    一切情狀，分別量處有期徒刑8月、10月，並定應執行有期
    徒刑1年2月。原審法院已詳述其所憑證據、認定理由及量刑
    依據。從形式上觀察，原判決並無認定事實錯誤、量刑瑕疵
    或違背法令之情形可言。
  (二)再按刑法於94年2月2日修正公布，刪除第56條所定之連續犯
    之規定，自95年7月1日施行。而基於概括犯意連續多次施用
    毒品之行為，於刑法修正刪除連續犯規定之前，均依連續犯
    論以一罪。此次刑法第56條修正理由之說明謂：「對繼續犯
    同一罪名之罪者，均適用連續犯之規定論處，不無鼓勵犯罪
    之嫌，亦使國家刑罰權之行使發生不合理之現象」、「基於
    連續犯原為數罪之本質及刑罰公平原則之考量，爰刪除有關
    連續犯之規定」等語，即係將本應各自獨立評價之數罪，回
    歸本來就應賦予複數法律效果之原貌。而施用毒品之犯行，
    每一個滿足該次施用毒品之行為，在時空上既可明顯區隔，
    自係各自獨立之施用毒品行為，是各次施用毒品之行為，應
    係各自獨立，尚難認係出於單一行為決意之數次舉動；換言
    之，施用毒品之行為與接續犯之概念有別。故刑法修正施行
    後多次施用毒品之犯行，應係「一罪一罰」。本案被告於98
    年4月16日上午7、8時許、98年4月23日上午10時許，施用第
    一級毒品海洛因之行為，二者之犯罪時間有明顯之區隔，且
    查獲時間均不同，並非被告所陳之同一案件，客觀上亦不能
    認為符合一個反覆、延續性之行為觀念而屬集合犯或接續犯
    之關係，應分別論斷處罰，是被告以二案時間接近應論處集
    合犯云云，尚有誤會。
  (三)至被告以其自費接受美沙冬治療，可證其有戒毒決心，請求
    從輕量刑云云，惟查，被告自97年11月起雖有接受美沙冬替
    代療法，然其於98年4月16日、同年月23日，復再施用毒品
    海洛因，足認減害治療並不足以阻斷被告之毒癮，是被告此
    部分之抗辯，自非量刑上得減輕刑期之具體理由，故被告以
    上開戒毒措施請求從輕量刑，自無可採。
四、綜上所述，上訴人前揭上訴理由，均非依據卷內既有訴訟資
    料或提出新事證，指摘或表明原審判決有何採證認事、用法
    或量刑等足以影響判決本旨之不當或違法之具體事由，要難
    謂其上訴書狀已經敘述具體理由，揆諸上開說明，本件上訴
    並無具體理由而不合法定程式，應以判決駁回，並不經言詞
    辯論為之。
五、依刑事訴訟法第367條前段、第372條，判決如主文。
中    華    民    國    98    年    9     月    16    日
                  刑事第一庭    審判長法  官  黃崑宗
                                      法  官  蔡長林
                                      法  官  陳顯榮
以上正本證明與原本無異。
如不服本判決應於收受送達後10日內向本院提出上訴書狀，其未
敘述上訴理由者，並得於提起上訴後10日內向本院補提理由書（
均須按他造當事人之人數附繕本）「切勿逕送上級法院」。
                                      書記官  劉岳文
中    華    民    國    98    年    9     月    17    日


司法院資訊處製作；財團法人民間司法改革基金會備份。
